臺灣士林地方法院小額民事判決
111年度湖小字第403號
原      告  蔡沛珊  

訴訟代理人  蔡奇峰  
被      告  彭鳳珍  



上列當事人間請求返還押租金等事件，經本院於民國111年3月22
日言詞辯論終結，判決如下：
    主    文
被告應給付原告新臺幣8,600元。
原告其餘之訴駁回。
訴訟費用新臺幣1,000元，由被告負擔二分之一即新臺幣500元，
餘由原告負擔。
本判決原告勝訴部分得假執行。但被告如以新臺幣8,600元為原
告預供擔保後，得免為假執行。
原告其餘假執行之聲請駁回。
    理由要領
一、本件依民事訴訟法第436條之18第1項規定，除主文外，加記
    第二項有關兩造爭執要點之判斷。
二、本院之判斷：
  ㈠兩造間之租約（下稱系爭租約）於民國110年10月31日已成立
    並生效，得作為規範兩造間權利義務之基礎：
　⒈按，解釋意思表示，應探求當事人之真意，不得拘泥於所用
    之辭句，民法第98條亦有明文規定。而解釋當事人之契約，
    應以當事人立約當時之真意為準，而真意何在，又應以過去
    事實及其他一切證據資料為斷定之標準，不能拘泥文字致失
    真意（最高法院39年台上字第1053號判例意旨參考）。
　⒉經核，對照兩造間通訊軟體LINE之對話資料（下稱系爭對話
    資料，見本院卷第25至41頁）、兩造簽訂之房屋租賃契約（
　　下稱系爭租約，見本院卷第43至61頁）內容，可知原告與其
    友人即系爭租約之另一承租人李亭萱於簽約前即曾前往觀看
    欲承租之門牌新北市○○區○○街000號9樓房屋（下稱系爭房屋
    ）狀況，並明瞭該屋當時尚在整修中，嗣與被告在110年10
    月31日簽訂系爭租約，約定租期（即租金之計收）自11
　　0年11月15日起算，但原告在簽約後即已取得系爭房屋之鑰
    匙，嗣於同年11月6日自行更換門鎖，並將其個人物品搬進
    系爭房屋內，也曾使用系爭房屋內之部分設備，依照前開規
    定及說明，堪認系爭租約已成立、生效，但被告同意租金之
    計收自110年11月15日起算。又，本院審酌系爭租約所載內
    容並無違反法律強制或禁止規定之情事，兩造自應依照系爭
    租約所載事項分別履行承租人與出租人義務。
　㈡本件紛爭係原告主動提出終止系爭租約之要求，被告則無故
    意違反租約情事：　
　  查，原告主張被告曾同意租金起收日前即可更換門鎖乙情，
    為被告所否認，原告既未能舉證以明，就此部分之主張，即
    難憑採。又，原告另主張被告無端拒絕其友人一同入住系爭
    房屋、不准原告打掃系爭房屋等情，亦為被告所否認。本院
    審酌系爭對話資料內容，原告應知悉系爭房屋有新為裝潢、
    至租金起算日前尚未施工完成，以及租金之計收係自110年1
    1月15日始行起算，並考量衡平法則，除可認為被告允諾被
    告得先行將物品搬入系爭房屋之外，難認被告確曾同意原告
    於計付租金前即可任意使用系爭房屋及屋內設施。此外，被
    告於110年11月13日與原告之聯繫中提及：「你自己說要15
    號以後才搬的，我已經等你15天，半個月浪費我四千多塊你
    知道嗎？實在不應該給你等這麼多天……你那朋友李亭萱到底
    什麼時候要搬來呢？為什麼不能給一個確定的日期呢？我也
    沒有她的LINE好聯絡，你有嗎？」，原告當時回以：「他還
    在思考，有消息再跟你說」（見本院卷第33頁），是可認係
    另一承租人李亭萱於被告計收租金在即之前，仍未明確告知
    是否確定併同原告入住系爭房屋，被告才會於計收租金之前
    一日（即同年月14日）通知原告拒絕該員一同入住，而難認
    被告確有無端拒絕其友人一同入住系爭房屋、不准原告打掃
    系爭房屋等情。準此，難以認定被告確有故意違反系爭租約
    之情事，而係原告主動提出終止系爭租約之要求。
　㈢以下審酌原告得請求之金額：　
　⒈請求返還押金（即擔保金）部分：　
　　查，原告雖主張被告應將相當於2個月份租金數額之押金新
    臺幣（下同)16,600元全數返還云云。然而，前已認定被告
    並無故意違反系爭租約之情事，而係原告主動提出期前終止
    租約要求，是依照系爭租約第15條約定（見本院卷第49頁）
　　，原告應賠償被告相當於1個月租金額（即8,300元）之違約
    金，且被告得由應返還之擔保金（租金）中扣抵。是則，被
    告既已主張行使前開租約條款中之扣抵權，原告得請求被告
    返還之押金即應以8,300元為限。
　⒉請求返還1個月租金部分：
　　查，對照原告提出之房屋、附屬設備點交及費用負擔說明書
    第1點記載：出租人及受託人訂於110年11月16日中午14：30
    時辦理房屋及附屬設備點交。承租人於110年11月14日提出
    租賃合約終止（見本院卷第63頁），並有原告之簽名。依照
    系爭租約第15條第2項之約定，原告自不得向被告請求返還1
    個月之租金。故原告此部分請求，無從准許。　
　⒊請求賠償床罩毀損、鍵盤毀損各790元、500元部分：
　  查，原告主張其床罩、電腦鍵盤遭被告粉刷油漆過程中毀損
    等語，然本院審酌原告提出之照片（見本院卷第169頁），
    該鍵盤之漆漬並不顯著，無法認定已達毀損而無法使用狀態
　　；而就床罩遭毀損之主張，原告並未提出確切之證據以明，
    衡酌被告前於系爭對話曾就該床罩有部分漆漬污染向原告道
    歉（見本院卷第33頁），但該床罩漆漬污染部分，無法認定
    係完全無法清理，又該床罩之價值、是否新品等情亦無證據
    可佐，考量原告此部分請求金額不高，爰依民事訴訟法第43
　　6條之14規定，審酌一切狀況，酌定原告得請求之賠償金額
    為300元。
　⒋綜上，原告得請求返還與賠償之金額共計8,600元（即押金8,
    300元及損害賠償金額300元）。逾此金額之請求，即難准許
    。　　
中　　華　　民　　國　　111 　年　　4 　　月　　12　　日
                  內湖簡易庭  法　官　施月燿
以上為正本係照原本作成。
如不服本判決，應於送達後20日內，向本院提出上訴狀並應記載
上訴理由，表明關於原判決所違背之法令及其具體內容與依訴訟
資料可認為原判決有違背法令之具體事實，如於本判決宣示後送
達前提起上訴者，應於判決送達後20日內補提上訴理由書（須附
繕本）。
中　　華　　民　　國　　111 　年　　4 　　月　　12　　日
                              書記官  朱鈴玉